臺灣高等法院民事判決　九十三年度再易字第一二○號
　　再審　原告　台北市政府財政局
　　法定代理人　李述德
　　訴訟代理人　謝家健律師
　　再審　被告　辛○○
　　　　　　　　己○○
　　　　　　　　丁○○
　　　　　　　　乙○○
　　　　　　　　甲○○
　　　　　　　　丙　○
　　　　　　　　壬○○
　　　　　　　　庚○○
　　　　　　　　戊○○
　　共　　　同
　　訴訟代理人　許德和
　　再審　被告　癸○○
右當事人間請求不當得利事件，再審原告對於中華民國九十三年三月十七日臺灣臺北
地方法院九十二年度訴字第四八七七號確定判決、九十三年七月七日本院九十三年度
上易字第四一六號確定判決提起再審之訴，本院於中華民國九十三年十月十二日言詞
辯論終結，判決如左：
    主      文
再審之訴駁回。
再審訴訟費用由再審原告負擔。
    事實及理由
甲、程序方面：
一、再審被告癸○○經合法通知未於言詞辯論期日到場，核無民事訴訟法第三百八十
    六條所列各款情事，准依再審原告之聲請，由其一造辯論判決。
乙、實體方面：
一、再審原告主張：(一)再審被告等無權占用再審原告管有台北市所有中正區○○段○
    ○段四六九地號土地（下稱系爭土地），有前程序一審複丈成果圖可稽，並為再
    審被告等於前程序一、二審所不爭執，自甚明確。再審原告自得依不當得利及侵
    權行為之法律關係，請求再審被告等返還其無法律上之原因所受之利益。(二)前程
    序一、二審對再審原告依不當得利之法律關係請求再審被告給付者，除前程序已
    確定部分（未上訴二審部分）外，就本件再審原告請求判決即訴之聲明第二項(一)
    至(十)部分，則分別予以駁回再審原告之訴及上訴。(三)按前程序一審就再審原告之
    請求，於計算不當得利時，係以申報地價年息百分之三為計算基礎，並為前程序
    第二審所認同，惟前程序一審於論述所謂申報地價時，顯然對本件之申報地價有
    適用法規顯然錯誤之違法，蓋其擅就再審原告於前程序一審時主張依公告地價為
    計算依據乙節竟予以打八折，認為依平均地權條例第十六條未申報地價者，應以
    公告地價之八成為申報地價，疏未注意依平均地權條例施行細則第二十一條之特
    別規定，即公有土地以公告地價為申報地價，免予申報，亦即公有土地之申報地
    價即為其公告地價，殊無再打八折而成為申報地價，因此，前程序一審判決就此
    部分之判決理由（參再證一判決書第九頁第十行所載：依平均地權條例第十六條
    之規定，應以公告地價之八成為申報地價，及據此為計算之數額，顯係判決適用
    法規錯誤之違法。二審判決就平均地權條例施行細則規定公有土地之申報地價，
    為其公告地價免予申報，顯亦無所悉，其就此部分之判決，顯然適用法規錯誤。
    自有民事訴訟法第四百九十六條第一項第一款適用法規顯有錯誤之再審事由。(四)
    再審原告於前程序二審時，並未請求以系爭土地申報地價年息百分之十計算不當
    得利，一審亦未認為再審原告為此之請求，核屬過高（按一審係以百分之五過高
    ），二審判決理由就此部分竟予論述，自有同法第四百九十六條第一項第二款判
    決理由與主文顯有矛盾者之再審事由。為此，求為判決：(一)臺灣臺北地方法院九
    十二年度訴字第四八七七號與本院九十三年度上易字第四一六號確定判決關於駁
    回再審原告在前程序第一審左開第二項（一至十）之訴暨命負擔該部分訴訟費用
    與第二審就左開第二項上訴部分所為駁回上訴及命負擔訴訟費用之裁判均廢棄；
    (二)再審被告辛○○應再給付再審原告新台幣（下同）三萬三千九百九十二元整及
    自支付命令送達之翌日起至清償日止按年利率百分之五計算之利息。(三)再審被告
    己○○應再給付再審原告一萬八千七百五十三元整及自支付命令送達之翌日起至
    清償日止按年利率百分之五計算之利息。(四)再審被告丁○○應再給付再審原告一
    萬四千零六十六元整及自支付命令送達之翌日起至清償日止按年利率百分之五計
    算之利息。(五)再審被告癸○○應再給付再審原告一萬九千九百二十七元元整及自
    支付命令送達之翌日起至清償日止按年利率百分之五計算之利息。(六)再審被告乙
    ○○應再給付再審原告一萬四千零六十六元整及自支付命令送達之翌日起至清償
    日止按年利率百分之五計算之利息。(七)再審被告甲○○應再給付再審原告一萬八
    千七百五十三元整及自支付命令送達之翌日起至清償日止按年利率百分之五計算
    之利息。(八)再審被告丙○應再給付再審原告三萬五千一百六十四元整及自支付命
    令送達之翌日起至清償日止按年利率百分之五計算之利息。(九)再審被告壬○○應
    再給付再審原告五千一百九十一元整及自支付命令送達之翌日起至清償日止按年
    利率百分之五計算之利息。(十)再審被告庚○○應再給付再審原告二萬四千六百十
    五元整及自支付命令送達之翌日起至清償日止按年利率百分之五計算之利息。(十一)
    再審被告戊○○應再給付再審原告三萬五千一百六十四元整及自支付命令送達之
    翌日起至清償日止按年利率百分之五計算之利息。(十二)前程序第一、二審廢棄部分
    及再審訴訟費用均由再審被告負擔等語。
二、再審被告（癸○○除外）則以：如未申報地價即應以公告地價之八成為申報地價
    ，公私土地應一併適用等語，資為抗辯。
三、按民事訴訟法第四百九十六條第一項第一款所謂適用法規顯有錯誤者，係指確定
    判決所適用法規，顯然不合法律或與現尚有效之判例顯然違反者而言，並應以確
    定判決所認定之事實為基礎，以判斷其適用法規是否顯有錯誤（最高法院八十四
    年台上字第二四七○號判決參照）。次按事實審法院認定事實為其職權，無適用
    法規顯有錯誤之可言（最高法院六十三年台再字第六七號判例參照）。
四、查原確定判決以：審酌系爭土地周遭環境，交通便利、生活機能、商業繁榮程度
    屬中下，並比照土地法第九十七條第一項：「城市房屋之租金，以不超過土地及
    其建築物申報總價年息百分之十為限」之上開法定租金標準，因而認為再審被告
    各應給付不當得利數額詳如原確定判決附表四所示，以系爭土地申報地價年息百
    分之三計算相當於租金之損害金為適當（見本院九十三年度上易字第四一六號判
    決第十一頁）。經核並無逾越上開法定租金之上限，而與平均地權條例施行細則
    第二十一條所謂公告地價之八成為申報地價無涉。縱本件計算依據有誤，然此項
    認定純屬事實審法院，依職權認定事實、適用法律之職權。依上開說明，此項就
    不當得利數額之認定，要無適用法規顯有錯誤之情形。此外，再審原告迄未舉證
    原確定判決有何違背判例、解釋之情事。本件自無再審原告所指適用法規顯有錯
    誤之再審事由。
五、次按民事訴訟法第四百九十六條第一項第二款所謂判決理由與主文矛盾係指判決
    依據當事人主張之事實，認定其請求或對造抗辯為有理由或無理由，而於主文為
    相反之諭示，且其矛盾為顯然者而言（最高法院八十年台再字第一三○號判例參
    照）。茲原確定判決於理由項下，認定再審原告對於再審被告部分之上訴，為無
    理由，而於主文諭知駁回再審原告此部分之上訴。依上說明，並無判決理由與主
    文顯有矛盾之情形。本件自無判決理由與主文矛盾之再審事由。
六、據上論結，本件再審之訴為無理由，依民事訴訟法第七十八條、第三百八十五條
    第一項前段判決如主文。
中　　　華　　　民　　　國　　九十三　　年　　　十　　　月  　二十六　　日
                                民事第四庭
                              　　　審判長法  官　林  敬  修
                            　　　　　　　法  官　游  婷  麟
                              　　　　　　法  官  劉  勝  吉
右正本係照原本作成。
不得上訴。
中　　　華　　　民　　　國　　九十三　　年　　　十　　　月　　二十九　　日
　　　　　　　　　　　　　　　　　　　　　書記官  李  翠  齡
